---
title: "NOMAS POR CURA"
author: "J. Eduardo Jaramillo"
date: '2018-07-02'
output: pdf_document
header:
  caption: ''
  image: ''
slug: bloomberg-billionaires-index
tags:
- Statistics
- R
- Fun
categories: []
---

En la entrega de este blog vamos a utilizar utilizar la tabla de billonarios de BLOOMBERG https://www.bloomberg.com/billionaires/ para realizar un ejercicio de análisis nomás por cura.

El índice de billonarios de bloomberg nos ofrece datos sobre las personas más adineradas del mundo. En total se contabilizan 500 personas pero, por ejemplo, si quisieramos saber cuantos son por país, cuantos son por industria u otro dato, los tendríamos que contar uno por uno. Al ser sólo una tabla (-.-) <-- _carita de weva_, no nos ofrece nada divertido para visualizar.

Nomás por cura nosotros vamos a hacer un breve análisis de la tabla. Lo primero que queremos saber es cuál es el país con más billonarios del mundo **_SPOILER ALERT!!!_** es **ESTADOS UNIDOS**.

Comenzamos primero por subir los paquetes de funciones que nos van a ayudar en esta ardua y dura tarea de copiar y pegar información de internet. 

```{r message=FALSE, warning=FALSE}

library(easypackages)
my_packages <- c( "sf", "rvest", "tidyverse", "rgeos", "ggmap", "mapview", "readr", "knitr", "ggrepel", "kableExtra")
libraries(my_packages)

```


Para conseguir los datos podríamos hacer un simple copy-paste de tooooooda la tabla y luego pegarla en excel pero la neta **QUE WEVA**, además, cada vez que la tabla se actualiza tendríamos que hacer la misma operación (copiar y pegar los 500 registros a mano) osea **MAS QUE WEVA**.

Por esto, haremos uso de la magia de las computadoras, el conocimiento milenario de los programadores que crearon el paquete de funciones **rvest** para el lenguaje de programación **R** y mucho internet para traer la tabla.

Lo chido de esto, es que la computadora se comunica con la página web cada vez que se hace la operación entonces, uno sólo tiene que picar el botoncito para que se baje la info solita, _después de programar que el botoncito haga esto obvio_.

Comenzamos el archi-reconocido _**copy-paste**_ indicando el **_url_** de donde jalaremos la información luego, guardamos en un vector de caracteres la info de la columna. Y **TATAAAAAAAAAAAN** listo.

```{r message=FALSE}

url <- "https://www.bloomberg.com/billionaires/"
webpage <- read_html(url)

position <- read_html(url) %>%  #Aquí le dices a la compu de donde jalar la info
  html_nodes(".table-row")  #Aquí le dices a la compu que columna jalar
  html_text() #Adivina que hace esto(La pone todo como texto y le quita un montón de carácteres que no sirven)


data <- html_nodes(webpage, ".t-rank")



position <- position[(-1)]

nombre <- read_html(url) %>% #Lo mismo para otra columna
  html_nodes(".t-name") %>% #Lo mismo para otra columna
  html_text() #Lo mismo para otra columna

nombre <- nombre[(-1)]

net_worth <- read_html(url) %>% #Lo mismo para otra columna (todo pa abajo lo mismo)
  html_nodes(".t-nw") %>%
  html_text()

net_worth <- net_worth[(-1)]

last_change <- read_html(url) %>%
  html_nodes(".t-lcd") %>%
  html_text()


last_change <- last_change[(-1)]


YTD_change <- read_html(url) %>%
  html_nodes(".t-ycd") %>%
  html_text()

YTD_change <- YTD_change[(-1)]


SOVEREIGNT <- read_html(url) %>%
  html_nodes(".t-country") %>%
  html_text()

SOVEREIGNT <- SOVEREIGNT[(-1)]

industry <- read_html(url) %>%
  html_nodes(".t-industry") %>%
  html_text()

industry <- industry[(-1)]

```

Ya que tenemos listos nuestros ingredientes los juntamos. Ah! también le cambio el nombre a Estados Unidos y Rusia, por que así me los enseñaron en la primaria.........

```{r message=FALSE}
df <- tibble::tibble(position, nombre, SOVEREIGNT, net_worth, last_change, YTD_change) %>%
  mutate(net_worth = as.numeric(str_extract(net_worth, pattern = "(\\d+\\.?\\d+)")),
         last_change = as.numeric(str_extract(last_change, pattern = "(\\d+\\.?\\d?+)")),
         YTD_change = as.numeric(str_extract(YTD_change, pattern = "(\\d+\\.?\\d?+)")),
         SOVEREIGNT = fct_recode(SOVEREIGNT,
                                 "United States of America" = "United States",
                                 "Russia" = "Russian Federation"))

countries_locations <- read_csv("countries_locations.csv")
```

Luego trabajamos los datos para presentar correctamente.


```{r message=FALSE}

countr_dat <- df %>%
  filter(!SOVEREIGNT %in% c("Gerorgia")) %>%
  group_by(SOVEREIGNT) %>%
  summarise(`NUMBER OF BILLIONAIRES` = n(),
            `SUM OF NET WORTH BY COUNTRY` = sum(net_worth)) %>%
  left_join(countries_locations, by = c("SOVEREIGNT" = "Country")) %>%
  mutate(LATITUDE = lat,
         LONGITUDE = lon) %>%
  filter(!is.na(lat)) %>%
  st_as_sf(coords = c("lon", "lat"), crs = 4326) %>%
  select(-`X1`) %>%
  filter(!SOVEREIGNT %in% c("Georgia")) %>%
  rename(., "COUNTRY" = "SOVEREIGNT")

```

Ora vamos a hacer un mapita interactivo _(acabo de aprender no me juzguen)_ en el mapita van a salir puntitos y luego, si le picas al puntito va a salir informacioncita bonita, no tan interesante pero, _el mapa se mueve!!!!!!!!!!_

La información que sale son:.

1. Número de billonarios
2. Suma de todo el dinero que juntan los billonarios de cada país en dólares

Latitud, longitud y una columna que pueden igorar....

```{r message=FALSE}

mapview(countr_dat, zcol = "COUNTRY")


```


Si ya se que sale una tablota estamos trabajando en eso may frends. 

Bueno ya que tenemos un mapita bonito vamos a poner una tablita. En total son 47 países que figuran en la lista de los billonarios entonces vamos a hacer una tablita para ordernarlos de mayor a menor y ver que pedo con la vida. 

En la tabla la columna **NO BILLONARIOS** quiere decir número de billonarios luego dicen que uno la acaga....

```{r message=FALSE}

df %>%
  select(SOVEREIGNT) %>%
  group_by(SOVEREIGNT) %>%
  summarise(`NRO.BILLONARIOS` = n()) %>%
  arrange(desc(`NRO.BILLONARIOS`)) %>%
  kable() %>%
  kable_styling(bootstrap_options = "striped", full_width = F, position = "left")

```

Ahora podemos ver que **_Estados Unidos_**, **_China_**, **_Alemania_**, **_Rusia_** e **_India_** son los cinco primeros lugares.

Igual las tablas dan weva, entonces por qué no ponemos la información en un mapa. Por cierto México está entre Taiwan y Malasia. 

Para poner la información en un mapita chido tenemos que **_bajar un mapita chido_** unirlo con nuestros datos y luego **_si dios quiere_** como diría mi abuela mostramos la información.


```{r message=FALSE, warning=FALSE}

library(ggmap)

worldmap <- rnaturalearth::ne_download(scale = 110,
type = "countries",
category = "cultural",
destdir = tempdir(),
load = TRUE,
returnclass = "sf")


ggplot(worldmap) +
  geom_sf() +
  geom_point(data = countr_dat, aes(x = LONGITUDE, y = LATITUDE,  size = `NUMBER OF BILLIONAIRES`, colour = as.factor(`NUMBER OF BILLIONAIRES`), alpha = .5), inherit.aes = FALSE) +
  scale_size_continuous(range = c(2,9)) +
  theme(legend.position = "none")
```

En este mapa mostramos de igual manera el número de billonarios por país. Las bolitas de colores representan la ubicación geográfica de los billonarios y el tamaño de la bolita representa la cantidad de billonarios por país. Por ahorita le vamos a dejar ahí. Si quieren más información, la pueden consultar en el link. https://www.bloomberg.com/billionaires/ 





















